【裁判字號】    98,訴,1304
【裁判日期】    980916
【裁判案由】    毒品危害防制條例
【裁判全文】
臺灣臺北地方法院刑事判決              98年度訴字第1304號
公  訴  人  臺灣臺北地方法院檢察署檢察官
被      告  甲○○
上列被告因違反毒品危害防制條例案件，經檢察官提起公訴（98
年度毒偵字第1872號），因被告於本院準備程序中先就被訴事實
為有罪之陳述，經本院合議庭裁定適用簡式審判程序，茲判決
如下：
    主  文
甲○○施用第一級毒品，累犯，處有期徒刑壹年。扣案海洛因殘
渣袋只（內均含量微無法秤重且無法析離之第一級毒品海洛因
殘渣）及含海洛因成分之白色粉末壹包驗餘淨重零點零玖貳肆公
克），均沒收銷燬；上開白色粉末之外包裝袋壹個沒收。
    事  實
一、甲○○前於民國87年6月間，因施用第二級毒品案件，經依
    本院87年度毒聲字第216號裁定送觀察、勒戒後，於87年7月
    13 日因無繼續施用毒品傾向而出所，並由臺灣臺北地方法
    院檢察署檢察官於87年7月31日以87年度偵字第12561號為不
    起訴處分確定；詎其於上開觀察、勒戒執行完畢釋放後5年
    內之同年10月間，再犯施用第二級毒品案件，經依本院87年
    度毒聲字第1265號裁定送觀察、勒戒後，經評估認有繼續施
    用毒品之傾向，經臺灣臺北地方法院檢察署檢察官向本院聲
    請裁定將其送強制戒治並以87年度偵字第22528號提起公訴
    ，經依本院87年度毒聲字第1785號裁定送強制戒治，於88年
    10月5日依本院88年度毒聲字第2251號裁定停止強制戒治出
    所，停止戒治期間併付保護管束，保護管束期間至88年11月
    26日止，未經撤銷停止戒治，視為強制戒治執行完畢，而上
    開87年10月間所犯施用第二級毒品案件，經本院88年度易字
    第146號判處有期徒刑3月確定，又因轉讓第二級毒品案件，
    經最高法院88年度台上字第5207號判處有期徒刑1年4月確定
    ，上開二罪，經臺灣高等法院88年度聲字第1176號裁定應合
    併執行有期徒刑1年6月確定，於89年12月18日縮刑假釋出監
    ，刑期已於90年3月10日屆滿，而上開假釋未經撤銷，視為
    徒刑已執行完畢；復於91年間，三犯施用毒品案件，經臺灣
    臺北地方法院檢察署檢察官向本院聲請裁定將其送強制戒治
    並以91年度偵字第8544號提起公訴，經依本院91年度毒聲字
    第1537號裁定送強制戒治，於92年10月9日依本院92年度毒
    聲字第1648號裁定停止戒治併付保護管束，保護管束期間原
    應至93年2月6日屆滿，嗣於93年1月9日因毒品危害防制條例
    修正而報結，上開91年間所犯施用毒品案件，經臺灣高等法
    院91年度上訴字第3264號判處有期徒刑7月確定，又因搶奪
    案件，經本院91年度訴字第591號判處有期徒刑9月確定，上
    開二罪經臺灣高等法院92年度聲字第1064號裁定應合併執行
    有期徒刑1年2月確定，於93年11月28日縮刑執行完畢；於94
    年間，四犯施用毒品案件，經本院95年度易字第1468號判處
    有期徒刑3月確定；於95年間，因搶奪及施用第一、二級毒
    品等4案件，分別經本院95年度訴字第1223號、95年度訴字
    第1572號、95年度易字第1468號、95年度訴字第1870號各判
    處有期徒刑1年2月、10月、3月及10月確定，嗣逢中華民國
    九十六年罪犯減刑條例於96年7月16日施行，上開4罪均發生
    在96年4月24日以前，且符合減刑條件，經本院96年度聲減
    字第1120號裁定分別減為有期徒刑7月、5月、1月又15日及5
    月，應合併執行有期徒刑1年5月確定，又因竊盜案件，經臺
    灣士林地方法院95年度易字第1630號判處有期徒刑1年2月，
    減為有期徒刑7月確定，上開5罪，經臺灣士林地方法院96年
    度聲字第930號裁定應合併執行有期徒刑1年11月確定，於97
    年9月10日縮刑假釋付保護管束，於97年12月19日縮刑期滿
    且上開假釋未經撤銷，視為徒刑已執行完畢。另於98年4月
    28日又犯施用第一級毒品案件，經臺灣臺北地方法院於98年
    5月27日以98年度毒偵字第1405號提起公訴，本院98年度訴
    字第1041號判處有期徒刑11月在案。
二、詎甲○○猶不知悔改，基於施用第一級毒品海洛因及第二級
    毒品甲基安非他命之犯意，於98年6月11日晚間23時30分許
    ，在臺北縣新店市○○路○段211巷40號3樓住處內，以將少
    許第1級毒品海洛因及第二級毒品甲基安非他命混合磨成粉
    狀置於針筒內摻水溶解，持針筒注射其手臂血管之方式，同
    時施用第一級及第二級毒品。嗣於98年6月12日晚間21時許
    ，甲○○騎乘車牌號碼CVW-693號普通重型機車行經臺北縣
    新店市○○路○段211巷38號前，因形跡可疑，為警攔檢盤查
    ，並在其所騎機車前置物箱內扣得海洛因殘渣袋3只（內含
    量微無法秤重且無法析離之第一級毒品海洛因殘渣）、椅墊
    置物箱內扣得含第一級毒品海洛因成分之白色粉末1包（毛
    重0.4130公克，淨重0.0930公克，取0.0006公克鑑驗用罄，
    餘重0.0924公克），甲○○並接受採集尿液，經警將其尿液
    送驗，鑑驗結果呈第一級毒品鴉片類（嗎啡、可待因）及甲
    基安非他命陽性反應，而悉上情。
三、案經臺北縣政府警察局土城分局報請臺灣臺北地方法院檢察
    署檢察官偵查起訴。
    理  由
一、程序方面：
    本件被告甲○○所犯施用第一、二級毒品罪，係死刑、無期
    徒刑、最輕本刑為3年以上有期徒刑以外之罪，且非高等法
    院管轄第一審案件，被告於本院準備程序中，先就被訴事實
    為有罪之陳述，經告知簡式審判程序之旨，並聽取檢察官及
    被告之意見後，本院合議庭裁定由受命法官進行簡式審判程
    序，是本件之證據調查，依刑事訴訟法第273條之2規定，不
    受同法第159條第1項、第161條之2、第161條之3、第163條
    之1及第164條至第170條規定之限制，合先敘明。
二、認定犯罪事實所憑證據及理由：
  (一)訊據被告對上開犯罪事實坦承不諱，並有含第一級毒品海洛
    因成分之白色粉末1包及海洛因殘渣袋3只（內含第一級毒品
    海洛因量微無法秤重且無法析離）扣案可憑。又被告為警查
    獲後於98年6月12日晚間22時53分許所採集之尿液，經以酵
    素免疫分析法初步檢驗結果，呈安非他命類及鴉片類陽性反
    應，再以氣相層析質譜儀法確認檢驗結果，判定呈第一級毒
    品鴉片類（嗎啡、可待因）及甲基安非他命陽性反應，此有
    臺北縣政府警察局土城分局偵辦毒品案尿液編號及姓名對照
    表（尿液檢體編號：H0000000號）及台灣檢驗科技股份有限
    公司出具之濫用藥物檢驗報告附卷可稽（見98年度毒偵字第
    1872號偵查卷第41頁、第53頁）。再扣案含第一級毒品海洛
    因成分之白色粉末1包，經檢驗結果：實稱毛重為0.4130公
    克（含1袋2標籤），淨重為0.0930公克，取樣0.0006公克鑑
    析用罄，餘重0.0924公克，檢出第一級毒品海洛因成分等情
    ，有交通部民用航空局航空醫務中心98年7月9日航藥鑑字第
    0983386號毒品鑑定書附卷可按（見同上偵查卷第52頁）。
    此外，復有臺北縣政府警察局土城分局毒品初步鑑驗報告單
    及現場照片8幀（見同上偵查卷第42頁、第35至37頁）在卷
    可憑。以上均足為被告自白之佐證，堪認被告上開出於任意
    性之自白核與事實相符，應堪採信。是本案事證明確，被告
    犯行洵堪認定，應依法論科。
  (二)按毒品危害防制條例於92年7月9日修正公布，自93年1月9日
    施行，其中第20條、第23條將施用毒品之刑事處遇程式區分
    為「初犯」、「5年內再犯」、「5年後再犯」。依其立法理
    由之說明：「初犯」，經觀察、勒戒或強制戒治，應為不起
    訴處分或不付審理之裁定；經觀察、勒戒或強制戒治執行完
    畢釋放後，「5年內再犯」者，因其再犯率甚高，原實施之
    觀察、勒戒及強制戒治既已無法收其實效，爰依法追訴或裁
    定交付審理。至於經觀察、勒戒或強制戒治執行完畢釋放後
    ，「5年後再犯」者，前所實施之觀察、勒戒或強制戒治已
    足以遮斷其施用毒品之毒癮，為期自新及協助其斷除毒癮，
    仍適用「初犯」規定，先經觀察、勒戒或強制戒治之程式。
    從而依修正後之規定，僅限於「初犯」及「5年後再犯」二
    種情形，始應先經觀察、勒戒或強制戒治程序。倘被告於5
    年內已再犯，經依法追訴處罰，縱其第3次（或第3次以上）
    再度施用毒品之時間，在初犯經觀察、勒戒或強制戒治執行
    完畢釋放5年以後，已不合於「5年後再犯」之規定，且因已
    於「5年內再犯」，顯見其再犯率甚高，原實施觀察、勒戒
    或強制戒治，已無法收其實效，即應依該條例第10條處罰（
    最高法院97年度第5次刑事庭會議決議參照）。查本件被告
    前於87年6月間，因施用第二級毒品案件，經依本院87年度
    毒聲字第216號裁定送觀察、勒戒後，於87年7月13日因無繼
    續施用毒品傾向而出所，並由臺灣臺北地方法院檢察署檢察
    官於87年7月31日以87年度偵字第12561號為不起訴處分確定
    ；詎其於上開觀察、勒戒執行完畢釋放後5年內之87年10月
    間，再犯施用第二級毒品案件，經依本院87年度毒聲字第12
    65號裁定送觀察、勒戒後，經評估認有繼續施用毒品之傾向
    ，經臺灣臺北地方法院檢察署檢察官向本院聲請裁定將其送
    強制戒治並以87年度偵字第22528號提起公訴，經依本院87
    年度毒聲字第1785號裁定送強制戒治，於88年10月5日依本
    院88年度毒聲字第2251號裁定停止強制戒治出所，停止戒治
    期間併付保護管束，保護管束期間至88年11月26日止，未經
    撤銷停止戒治，視為強制戒治執行完畢，而上開87年10月間
    所犯施用第二級毒品案件，經本院88年度易字第146號判處
    有期徒刑3月確定，又因轉讓第二級毒品案件，經最高法院
    88年度台上字第5207號判處有期徒刑1年4月確定，上開二罪
    ，經臺灣高等法院88年度聲字第1176號裁定應合併執行有期
    徒刑1年6月確定，於89年12月18日縮刑假釋出監，刑期已於
    90年3月10日屆滿，而上開假釋未經撤銷，視為徒刑已執行
    完畢；復於91年間，三犯施用毒品案件，經臺灣臺北地方法
    院檢察署檢察官向本院聲請裁定將其送強制戒治並以91年度
    偵字第8544號提起公訴，經依本院91年度毒聲字第1537號裁
    定送強制戒治，於92年10月9日依本院92年度毒聲字第1648
    號裁定停止戒治併付保護管束，保護管束期間原應至93年2
    月6日屆滿，嗣於93年1月9日因毒品危害防制條例修正而報
    結，上開91年間所犯施用毒品案件，經臺灣高等法院91年度
    上訴字第3264號判處有期徒刑7月確定，又因搶奪案件，經
    本院91年度訴字第591號判處有期徒刑9月確定，上開二罪經
    臺灣高等法院92年度聲字第1064號裁定應合併執行有期徒刑
    1年2月確定，於93年11月28日縮刑執行完畢；於94年間，四
    犯施用毒品案件，經本院95年度易字第1468號判處有期徒刑
    3月確定；於95年間，因搶奪及施用第一、二級毒品等4案件
    ，分別經本院95年度訴字第1223號、95年度訴字第1572號、
    95年度易字第1468號、95年度訴字第1870各判處有期徒刑1
    年2月、10月、3月及10月確定，嗣逢中華民國九十六年罪犯
    減刑條例於96年7月16日施行，上開4罪均發生在96年4月24
    日以前，且符合減刑條件，經本院96年度聲減字第1120號裁
    定分別減為有期徒刑7月、5月、1月又15日及5月，應合併執
    行有期徒刑1月5月確定，又因竊盜案件，經臺灣士林地方法
    院95年度易字第1630號判處有期徒刑1年2月，減為有期徒刑
    7月確定，上開5罪，經臺灣士林地方法院96年度聲字第930
    號裁定應合併執行有期徒刑1年11月確定，於97年9月10 日
    縮刑假釋付保護管束，於97年12月19日縮刑期滿未經撤銷假
    釋，視為徒刑已執行完畢；復於98年4月28日，犯施用第一
    級毒品案件，經臺灣臺北地方法院檢察署檢察官於98年5月
    27日以98年度毒偵字第1405號提起公訴，經本院以98年度訴
    字第1041號判處有期徒刑11月在案等情，有臺灣高等法院被
    告前案紀錄表1份、本院98年度訴字第1041號判決書1件在卷
    可稽，被告既已於第一次觀察、勒戒執行完畢釋放後之87年
    10 月間、91年間再犯及三犯施用毒品案件，顯見原實施之
    觀察、勒戒已無法收其實效，則其於98年6月11日晚間23時
    30許，同時犯本件施用第一、二級毒品案件，即非屬毒品危
    害防制條例第20條第3項所定「5年後再犯」之情形，而符合
    同條例第23條第2項之起訴條件，附此說明。
  (三)綜上，本件事證明確，被告施用第一、二級毒品犯行堪以認
    定，應予依法論科。
三、論罪科刑理由：
  (一)按海洛因、甲基安非他命分別為毒品危害防制條例第2條第2
    項第1款、第2款明定之第一級、第二級毒品，不得持有及施
    用。核被告所為，係犯毒品危害防制條例第10條第1項之施
    用第一級毒品罪及同條第2項之施用第二級毒品罪。其施用
    前、後持有第一級毒品海洛因及施用前持有第二級毒品甲基
    安非他命之低度行為，分別為其施用第一級、第二級毒品之
    高度行為所吸收，均不另論罪。
  (二)又被告係以一行為觸犯上開二罪名，為想像競合犯，應從一
    重之施用第一級毒品罪處斷。
  (三)末查被告前於95年間，因搶奪及施用第一、二級毒品等4案
    件，分別經本院95年度訴字第1223號、95年度訴字第1572號
    、95年度易字第1468號、95年度訴字第1870各判處有期徒刑
    1年2月、10月、3月及10月確定，嗣逢中華民國九十六年罪
    犯減刑條例於96年7月16日施行，上開4罪均發生在96年4月
    24日以前，且符合減刑條件，經本院96年度聲減字第1120號
    裁定分別減為有期徒刑7月、5月、1月又15日及5月，應合併
    執行有期徒刑1月5月確定，又因犯竊盜案件，經臺灣士林地
    方法院95年度易字第1630號判處有期徒刑1年2月，減為有期
    徒刑7月確定，上開5罪，經臺灣士林地方法院96年度聲字第
    930號裁定應合併執行有期徒刑1年11月確定，於97年9月10
    日縮刑假釋付保護管束，於97年12月19日縮刑期滿，且上開
    假釋未經撤銷，視為徒刑已執行完畢等情，有上開臺灣高等
    法院被告前案紀錄表在卷可按，其前受有期徒刑執行完畢，
    於5年以內故意再犯本件最重本刑為有期徒刑以上之罪，為
    累犯，應依刑法第47條第1項規定加重其刑。
  (四)爰審酌被告素行不良，前已因施用毒品犯行受觀察、勒戒、
    強制戒治及徒刑執行完畢，猶未能確實戒除毒害，仍有吸毒
    成癮之舉，惟所犯之施用毒品犯行乃戕害自己身心健康，尚
    未害及他人，及其犯罪後坦承犯行等一切情狀，量處如主文
    所示之刑。
  (五)扣案海洛因殘渣袋3只（內含第一級毒品海洛因量微無法秤
    重且無法析離）及含第一級毒品海洛因成分之白色粉末1包
    （含袋毛重0.4130公克，淨重0.0930公克，取0.0006公克鑑
    驗用罄，驗餘淨重0.0924公克），係查獲之毒品，不問屬於
    犯人與否，依毒品危害防制條例第18條第1項前段規定，應
    沒收銷燬。上開白色粉末之外包裝袋1個，係被告所有供施
    用、持有毒品所用之物，業據被告陳明在卷，爰依刑法第38
    條第1項第2款之規定，併予宣告沒收。
據上論斷，應依刑事訴訟法第273條之1第1項、第299條第1項前
段，毒品危害防制條例第10條第1項、第2項、第18條第1項前段
，刑法第11條、第55條、第47條第1項、第38條第1項第2款，判
決如主文。
本案經檢察官鄧巧羚到庭執行職務。
中    華    民    國    98    年    9     月    16    日
                        刑事第十二庭  法  官  陳慧萍
以上正本證明與原本無異。
如不服本判決應於收受送達後10日內向本院提出上訴書狀，並應
敘述具體理由；其未敘述上訴理由者，應於上訴期間屆滿後20日
內向本院補提理由書（均須按他造當事人之人數附繕本）「切勿
逕送上級法院」。
                                      書記官  黃慧怡
中    華    民    國    98    年    9     月    16    日
附錄本案論罪科刑法條：
毒品危害防制條例第10條
施用第一級毒品者，處6月以上5年以下有期徒刑。
施用第二級毒品者，處3年以下有期徒刑。


司法院資訊處製作；財團法人民間司法改革基金會備份。
